【裁判字號】    95,上訴,1652
【裁判日期】    950706
【裁判案由】    違反槍砲彈藥刀械管制條例
【裁判全文】
臺灣高等法院刑事判決                95年度上訴字第1652號
上  訴  人
即  被  告  甲○○
指定辯護人  本院公設辯護人周君穎
上列上訴人因違反槍砲彈藥刀械管制條例案件，不服臺灣桃園地
方法院94年度訴字第2471號，中華民國95年3月30日第一審判決
（起訴案號：臺灣桃園地方法院檢察署94年度偵字第10584號）
，提起上訴，本院判決如下：
    主  文
原判決撤銷。
甲○○未經許可，寄藏可發射子彈具有殺傷力之改造玩具手槍，
處有期徒刑參年陸月，併科罰金新臺幣伍萬元，罰金如易服勞役
，以新臺幣參仟元折算壹日。扣案仿FN廠1910型半自動手槍製造
之改造金屬玩具手槍壹把（含彈匣壹個，槍枝管制編號：000000
0000號）沒收。
    事  實
一、甲○○明知可發射子彈具有殺傷力之改造玩具手槍為槍砲彈
    藥刀械管制條例所管制之物品，未經許可，不得無故持有、
    寄藏，竟基於非法寄藏具有殺傷力改造手槍之犯意，應鍾進
    原（綽號「阿宏」）之請而允為其寄藏槍枝，遂於民國94年
    6月3日16時許，駕駛車牌號碼L8─5157號自小客車，至鍾進
    原位於桃園縣龜山鄉宏德新村之住處門口，收受鍾進原交付
    之仿FN廠1910型半自動手槍製造之改造金屬玩具手槍1把（
    含彈匣1個，槍枝管制編號：0000000000號），旋將之藏放
    在其所駕駛之前開車輛右前座座位底下而寄藏之。嗣因警員
    前業接獲線報而前往上開地點查訪，而於同日4時10分許，
    在上址見甲○○所駕駛之車輛即為渠等欲查訪之對象，遂上
    前盤查，經甲○○同意搜索後，在前揭自用小客車右前座座
    椅底下取出前開改造玩具手槍而查知上情。
二、案經桃園縣政府警察局大溪分局報告臺灣桃園地方法院檢察
    署檢察官偵查起訴。
    理  由
一、訊據被告甲○○固坦承於前開時、地為警查獲前開槍枝，惟
    矢口否認有寄藏具殺傷力改造手槍之情事，辯稱：係鍾進原
    央請伊保管前開槍枝僅告訴伊該槍為玩具槍，伊沒有能力判
    斷槍枝為真槍或假槍，伊若知該槍有殺傷力，便不會為鍾進
    原保管云云。
二、經查：
（一）被告甲○○於檢察官偵查中供稱：扣案槍枝係「阿宏」於
      94年6月3日下午4時許在宏德新村交予伊，「阿宏」說要
      寄放在伊處，伊只是幫「阿宏」保管（見94年度偵字第
      10584號偵查卷第31頁）；於原審審理自承：94年6月3日
      為警查扣之槍枝係「阿宏」交予伊，央請伊代為保管，伊
      拿到槍枝後便將槍枝置於右前座底下（見原審95年3月16
      日審理筆錄）等語明確。被告所述扣案槍枝係為綽號「阿
      宏」（即鍾進原）保管一節，核與證人鍾進原於原審審理
      時證述：伊之綽號為「阿宏」，94年6月3日伊以電話與被
      告約定至宏德新村見面，伊央請被告為伊保管一項物品，
      伊以牛皮紙袋包裝央請被告保管之物，被告到達後並未下
      車，伊經由被告座車駕駛座之車窗遞交該物予被告，要求
      被告保管好，被告應允，被告知道伊所交付之物為槍枝（
      見原審95年3月16日審理筆錄）等語相符，被告確有為鍾
      進原寄藏前開扣案槍枝一節，堪以認定。
（二）扣案之改造手槍經送內政部警政署刑事警察局鑑定，其鑑
      驗結果：「送鑑手槍一支（槍枝管制編號0000000000），
      認係由仿FN廠1910型半自動手槍製造之金屬玩具手槍，換
      裝土造金屬槍管改造而成之改造手槍，機械性能良好，可
      擊發適用子彈，認具殺傷力」一節，有該局94年6月13日
      刑鑑字第0940089726號槍彈鑑定書一份及扣案槍枝照片2
      幀在卷可稽（見同上偵查卷第36頁至第38頁），是以扣案
      之手槍具殺傷力一情，亦堪認定。
  (三)雖被告後於原審審理辯稱：鍾進原告訴伊所交付之槍枝為
      玩具槍，伊不知道該槍枝具有殺傷力云云。證人鍾進原於
      原審審理時證稱：本案扣案槍枝係伊於94年初自王義朝處
      收受，伊與王義朝為朋友，王義朝稱其購買1把玩具槍，
      怕被其母責罵，所以託伊保管，王義朝告訴伊該槍並非真
      槍，伊收受後伊原本放在住處，後因伊妻反對，怕家中孩
      童任意把玩，且因當時王義朝在看守所，所以伊請被告代
      為保管等語（見原審95年3月16日審理筆錄）。然我國法
      律禁止持有具殺傷力之槍枝等違禁物一節，業經報章媒體
      大肆宣導，一般人均難諉為不知，為免觸法，實難想像被
      告與證人鍾進原會在未辨識所收受之槍枝是否具有殺傷力
      前，單憑他人片面之詞即任意收受前開槍枝，被告與證人
      鍾進原對所收受之槍枝確有殺傷力一節知之甚詳，被告及
      證人鍾進原辯稱以為前開槍枝僅為玩具槍，不知其具有殺
      傷力云云，顯係避重就輕之詞，要無可採。況被告既稱對
      槍枝無辨識能力，為免徒生枝節，其大可拒絕鍾進原之請
      託，豈會在不明前開槍枝之性質情況下，貿然勉強收受前
      開槍枝，被告辯稱在不知槍枝是否具有殺傷力知情況下即
      加以收受一節，顯悖於情理。況果係如被告及鍾進原所稱
      自認前開槍枝僅為玩具槍，則玩具槍僅為一般物品，既無
      遭警查緝之疑慮，且其經濟價值不高，亦無遭人盜竊之危
      險，自無任何仔細收藏之必要，鍾進原苟不欲放置家中，
      其大可選擇他處放置，何須如此大費周章輾轉要求被告代
      為收藏，而被告對鍾進原如此慎重其事要求其代為收藏一
      般人顯不可能持有之槍枝一節，又豈會不予置疑或不加追
      問，是被告及鍾進原辯稱係輕信他人之言而認該槍僅係玩
      具槍一節，顯為諉責之詞，自無可信。鍾進原顯然知悉前
      開槍枝具有殺傷力，而其既大費周章要求被告代為保管，
      為達避免為警查緝之目的，其必據實告知被告該等槍枝之
      情狀以確保被告藏放之方式妥適。再被告自承收受前開槍
      枝後，將之放置在右前座底下一情，觀諸被告前開收藏槍
      枝之方式，顯有隱匿之意，果被告真認本案槍枝僅為玩具
      槍，其大可將之隨手置放在座位之上，何須以前開方式藏
      放，由被告前開舉措，足見被告有藏放不欲他人知悉以防
      查緝之意。被告顯然知悉其所寄藏之槍枝為具有殺傷力而
      法禁持有之槍枝。
（四）綜上，被告所辯顯係事後卸責之詞，委無足取。本件事證
      明確，被告上揭犯行足可認定，應依法論科。
三、核被告甲○○寄藏前述槍枝之行為，係違反槍砲彈藥刀械管
    制條例第8條第4項未經許可持有改造槍枝罪。再按槍砲彈藥
    刀械管制條例第8條第4項之罪，係將「持有」與「寄藏」為
    分別之處罰規定，單純之「持有」，固不包括「寄藏」，但
    寄藏之受人委託代為保管，其保管之本身所為之「持有」，
    既係「寄藏」之當然結果，法律上自宜僅就「寄藏」行為為
    包括之評價，不應另就「持有」予以論罪（最高法院74年臺
    上字第3400號判例參照），故被告持有前開槍枝之行為，係
    「寄藏」之當然結果，不另論罪。又未經許可寄藏、持有槍
    枝，其持有之繼續，乃行為之繼續，亦即一經持有槍枝，犯
    罪即已成立，惟其完結須繼續至持有行為終了之時，故包括
    持有之寄藏槍枝行為，自亦為行為之繼續，其犯罪之完結，
    須繼續至寄藏行為終了之時為止，此與司法院院解字第3632
    號解釋所稱寄藏贓物罪於寄藏行為完畢時其犯罪即已完成，
    其後之占有該贓物乃犯罪之狀態繼續，而非行為之繼續，因
    占有贓物並不構成犯罪，二者迥不相同（參照最高法院88年
    度臺上字第7012、4608、761號判決意旨），是被告於受託
    寄藏前開槍彈後，其寄藏行為應繼續為警查獲時為止，附此
    敘明。按行為後法律有變更者，適用行為時之法律。但行為
    後之法律有利於行為人者，適用最有利於行為人之法律，刑
    法第2條第1項定有明文。被告行為時，刑法第42條第2項前
    段規定：「易服勞役以1元以上3元以下折算一日。」，又被
    告行為時之易服勞役折算標準，業據修正前罰金罰鍰提高標
    準條例第2條前段規定，就其原定數額提高為100倍折算1日
    ，則被告行為時之易服勞役折算標準，應以銀元300元折算1
    日，即新台幣900元折算1日。惟95年7月1日修正公布施行之
    刑法第42條第3項前段規定：「易服勞役以新台幣一仟元、
    二仟元或三仟元折算一日。」比較修正前後之易服勞役折算
    標準，以修正後之規定，較有利於被告，則應依刑法第2條
    第1項後段規定，適用修正後之刑法第42條第3項前段規定，
    定其折算標準。被告行為後，刑法第33條第5款修正為主刑
    之種類：罰金新台幣一千元以上，以百元計算之，並於95
    年7月1日施行。比較被告行為時刑法第33條第5款主刑之種
    類：罰金銀元一元以上。就罰金之最低度以適用舊法對於被
    告有利。原審認被告事證明確，予以論罪科刑，固非無見，
    惟原審未論及上開刑法第42條於95年7月1日修正施行後，新
    舊法之比較適用，自有不當。被告仍執前詞上訴否認犯罪，
    雖無理由，但原判決既有上述不當之處，應予撤銷改判。爰
    審酌槍枝極易對他人生命、身體造成傷害，嚴重危害社會治
    安，被告明知持有槍枝為法所嚴禁之行為，猶為人寄藏，所
    為非是，惟衡其所受寄之槍枝僅一，數量非鉅，甫收受受寄
    槍枝即為警查獲，且未以之犯罪，尚未造成實際危害，及其
    素行、智識程度，犯罪後圖以顯不合理說詞卸責，未有悔悟
    之意，態度不佳等情狀，量處被告如主文第2項所示之刑，
    併科罰金部分並諭知易服勞役之折算標準。扣案仿FN廠1910
    型半自動手槍製造之改造金屬玩具手槍1把（含彈匣1 個，
    槍枝管制編號：0000000000號），屬違禁物，爰依刑法第38
    條第1項第1款之規定宣告沒收。
據上論斷，應依刑事訴訟法第369條第1項前段、第364條、第299
條第1項前段，槍砲彈藥刀械管制條例第8條第4項，刑法第2條第
1項、第11條前段、第33條第5款 (修正前刑法)、第42條第3項前
段、第38條第1項第1款，判決如主文。
本案經檢察官蔡薰慧到庭執行職務。
中    華    民    國    95    年    7     月    6    日
                  刑事第十二庭  審判長法  官  蔡永昌
                                      法  官  施俊堯
                                      法  官  張正亞
以上正本證明與原本無異。
如不服本判決，應於收受送達後十日內向本院提出上訴書狀，其
未敘述上訴之理由者並得於提起上訴後十日內向本院補提理由書
（均須按他造當事人之人數附繕本）。
                                      書記官  鄭信昱
中    華    民    國    95    年    7     月    6     日
附錄：本案論罪科刑法條全文
槍砲彈藥刀械管制條例第8條第4項
未經許可，製造、販賣或運輸鋼筆槍、瓦斯槍、麻醉槍、獵槍、
空氣槍或第4條第1項第1款所定其他可發射金屬或子彈具有殺傷
力之各式槍砲者，處無期徒刑或5年以上有期徒刑，併科新臺幣1
千萬元以下罰金。
未經許可，轉讓、出租或出借前項所列槍枝者，處 5 年以上有期
徒刑，併科新臺幣 1 千萬元以下罰金。
意圖供自己或他人犯罪之用，而犯前二項之罪者，處無期徒刑或
7 年以上有期徒刑，併科新臺幣 1 千萬元以下罰金。
未經許可，持有、寄藏或意圖販賣而陳列第 1 項所列槍枝者，處
3年以上10年以下有期徒刑，併科新臺幣700萬元以下罰金。
第 1 項至第 3 項之未遂犯罰之。


司法院資訊處製作；財團法人民間司法改革基金會備份。
